【裁判字號】    97,台上,5958
【裁判日期】    971120
【裁判案由】    違反毒品危害防制條例
【裁判全文】
最高法院刑事判決            九十七年度台上字第五九五八號
上  訴  人  甲○○
選任辯護人  溫惠美律師
上列上訴人因違反毒品危害防制條例案件，不服台灣高等法院中
華民國九十七年九月十一日第二審更審判決（九十七年度重上更
(五)字第一四號，起訴案號：台灣桃園地方法院檢察署八十九年度
偵字第一七○一六號），提起上訴，本院判決如下：
    主  文
原判決撤銷，發回台灣高等法院。
    理  由
本件原判決撤銷第一審之科刑判決，改判依想像競合犯關係從一
重論處上訴人甲○○販賣第一級毒品罪刑（處無期徒刑，褫奪公
權終身），固非無見。
惟查：(一)科刑判決所認定之事實，與所採之證據，不相適合，即
屬證據上理由矛盾，其判決當然為違背法令。本件原判決認定警
方於民國八十九年十一月四日晚上十時三十分許，在桃園縣中壢
市○○街二○八巷九一號扣得海洛因二包，與先前在桃園縣平鎮
市○○路「好伯春汽車旅館」三○三室查獲扣案之海洛因二十三
包及海洛因磚一塊，合計淨重六五一‧八七公克，純度七七‧七
九％，純質淨重五○七‧○九公克，有法務部調查局陸(一)字第
八九一八○四六八號鑑定通知書在卷可參（見原判決第二頁第十
七至二一行及第六頁第十五至二一行）。惟依卷內資料顯示，前
述在桃園縣中壢市○○街二○八巷九一號扣得之疑似海洛因粉末
二包，合計淨重一九七‧四五公克（包裝重三‧二三公克），經
檢驗結果無毒品反應（見偵查卷第二五頁搜索扣押證明筆錄、第
五八頁法務部調查局鑑定通知書及第一一六頁桃園縣警察局八德
分局小隊長邱明中之破獲報告）。原判決引用前述鑑定通知書，
認該二包無毒品反應之粉末為海洛因，難謂無理由矛盾之違法。
又依上訴人及證人林宗德警詢筆錄及前述破獲報告，於「好伯春
汽車旅館」內查獲之海洛因共二十三包（毛重四二三公克）、海
洛因磚一塊重二六九公克，惟依前述法務部調查局之鑑驗通知書
所載，送驗白粉標示甲○○者計二十八包，除上開未驗出毒品反
應之二包外，其餘二十六包均含第一級毒品海洛因成分，其包裝
數量似有未符，實情如何？自應辨明，原判決未為調查審認，遽
為前述之認定，尚有未合。(二)扣案之電子秤二台及研磨機一台，
均有第一級毒品海洛因及第二級毒品甲基安非他命殘留，有法務
部調查局檢驗通知書可憑。依原判決事實之認定，該殘留之海洛
因及甲基安非他命既已無法獨立析離，則該殘留無法獨立析離海
洛因及甲基安非他命之電子秤及研磨機，自應依毒品危害防制條
例第十八條第一項前段之規定，併予沒收銷燬。惟原判決竟就該
無法獨立析離之海洛因及甲基安非他命，諭知沒收銷燬，另就電
子秤及研磨機部分依同條例第十九條第一項諭知沒收，亦非妥適
。(三)上訴人自警詢起，均否認扣案之第一級毒品海洛因及第二級
毒品甲基安非他命為其所有，辯稱係綽號「老二」之劉建民所寄
放，即於原審審判期日，仍為相同之供述（見原審卷第六八頁背
面）。雖審理時審判長訊問：「電子秤是你的？」時，答稱：「
跟安非他命整包包在一起，當時在我那裡，是我的。」等語（同
上卷第六四頁），依回答時所針對之問題及其供述之前後文義觀
之，能否謂上訴人已坦承扣案之甲基安非他命係其所有？非無疑
義。原判決未詳為勾稽研求，遽認「惟被告既於法院最後審理坦
承安非他命及電子秤均其所有，且與事實相符，是於法應認該扣
案之安非他命及電子秤均屬被告所有，應無疑義」云云，尚嫌速
斷。以上或為上訴意旨所指摘，或為本院得依職權調查之事項，
應認原判決仍有撤銷發回之原因。至原判決不另為無罪諭知之部
分，基於審判不可分之原則，應併予發回。
據上論結，應依刑事訴訟法第三百九十七條、第四百零一條，判
決如主文。
中    華    民    國  九十七  年   十一   月   二十   日
                      最高法院刑事第十二庭
                          審判長法官  石  木  欽
                                法官  陳  世  淙
                                法官  洪  佳  濱
                                法官  呂  丹  玉
                                法官  段  景  榕
      本件正本證明與原本無異
                                      書  記  官
中    華    民    國  九十七  年   十一   月  二十八  日
                                                      Ｅ


司法院資訊處製作；財團法人民間司法改革基金會備份。
